臺灣桃園地方法院刑事判決
                                    110年度審訴字第169號
公  訴  人  臺灣桃園地方檢察署檢察官
被      告  蕭翰擇


上列被告因違反廢棄物清理法案件，經檢察官提起公訴（109年
度偵字第35909號），被告於本院準備程序中，就被訴事實為有
罪之陳述，經本院告知簡式審判程序意旨，並聽取當事人之意見
後，本院合議庭裁定改由受命法官獨任依簡式審判程序審理，判
決如下：
    主  文
蕭翰擇犯廢棄物清理法第四十六條第四款前段之非法清除廢棄物
罪，處有期徒刑陸月，如易科罰金，以新臺幣壹仟元折算壹日。
    事實及理由
一、本件犯罪事實及證據，除於證據部分補充「告訴人李應茂於
    本院準備程序時之陳述」、「被告蕭翰擇於本院訊問程序時
    之陳述、準備程序及審理中之自白」外，其餘均引用如附件
    檢察官起訴書之記載。
二、論罪科刑：
　㈠核被告蕭翰擇所為，係犯廢棄物清理法第46條第4款前段之非
    法清除廢棄物罪。又被告於附件起訴書附表所示時間，基於
    單一違反廢棄物清理法之犯意，駕駛車輛接連載運廢棄物傾
    倒、堆置廢棄物於相同地點，係出於同一犯意，於密切接近
    之時間實施，其犯罪手法相同，且侵害同一告訴人之法益，
    各行為之獨立性極為薄弱，依一般社會通念，難以強行分開
    ，在刑法評價上，以視為數個舉動之接續施行，合為包括之
    一行為予以評價，較為合理，自應論以接續犯之一罪。
  ㈡又被告於民國104年間，曾因過失致死案件，經本院以104年
    度交易字第366號判決判處有期徒刑6月，嗣經上訴，經臺灣
    高等法院以106年度交上易字第28號判決駁回上訴，並宣告
    緩刑5年，後該緩刑經本院以106年度撤緩字第109號裁定撤
    銷，而於106年8月30日易科罰金執行完畢乙節，有臺灣高等
    法院被告前案紀錄表1份在卷可考，被告於上開徒刑執行完
    畢後，5年內故意再犯本案有期徒刑以上之罪，固符合累犯
    規定，而應依刑法第47條第1項規定加重其刑。然參照司法
    院大法官釋字第775號解釋意旨，審酌被告雖有上揭構成累
    犯之情形，惟屬侵害他人生命法益之案件，與本案其所犯非
    法清除廢棄物罪間，彼此罪質迥異、犯罪手法與型態亦不相
    同，況無他據可徵被告本案犯行具有特別惡性或刑罰反應力
    薄弱之情形，是尚無就法定最低刑度予以加重之必要，故就
    被告本案所犯之罪，不依刑法第47條第1項加重其刑，併此
    敘明。
  ㈢再刑事審判旨在實現刑罰權之分配的正義，故法院對有罪被
    告之科刑，應符合罪刑相當之原則，使輕重得宜，罰當其罪
    ，以契合社會之法律感情，此所以刑法第57條明定科刑時應
    審酌一切情狀，尤應注意該條所列10款事項以為科刑輕重之
    標準，並於同法第59條賦予法院（法官）以裁量權，如認「
    犯罪之情狀可憫恕者，得酌量減輕其刑」，俾使法院就個案
    之量刑，能斟酌至當。又刑法第59條所謂「犯罪之情狀」與
    第57條所謂「一切情狀」云云，並非有截然不同之領域，於
    裁判上酌減其刑時，本應就犯罪一切情狀（包括第57條所列
    舉之10款事項)，予以全盤考量，審酌其犯罪有無可憫恕之
    事由，以為判斷，故適用第59條酌量減輕其刑時，並不排除
    第57條所列舉10款事由之審酌。查被告未領有廢棄物清除許
    可文件即任意清除、處理廢棄物，該等廢棄物可能污染環境
    或對危害人體健康，所為自屬非是，惟衡被告本案從事運送
    、堆置之行為係接續2車次，並非長期大規模清除、處理廢
    棄物，且本案被告所堆置者，係廢木板、廢風管泡棉、廢石
    膏板、棉被、廢磚瓦、塑膠袋、木板（合板）、垃圾等因早
    餐店裝潢所生之廢棄物，數量亦非鉅大，所造成之危害程度
    較輕微，與非法清運足以污染環境衛生之大量一般廢棄物，
    抑或具有毒性、危險性且濃度或數量足以影響人體健康或污
    染環境之有害事業廢棄物相比，其惡性及危害程度實難相提
    並論；再參酌被告犯後於偵、審中均坦承犯行，態度尚稱良
    好，且被告已將所傾倒的廢棄物全部清理完畢，告訴人李應
    茂亦表示願意原諒被告乙情，此有被告提出現場照片共9張
    及本院辦理刑事案件電話查詢紀錄表1紙在卷可考，足顯其
    仍知悛悔，而廢棄物清理法第46條第4款之法定本刑為1年以
    上5年以下有期徒刑，與被告前開犯罪情節相較，實有情輕
    法重之情形，本院認即令處以法定最低刑度猶嫌過重，爰依
    刑法第59條減輕其刑。
　㈣爰審酌被告未依廢棄物清理法規定領有廢棄物清除許可文件
    ，即任意清除廢棄物，行為不當，應予懲處，惟念被告犯後
    於偵審中均坦承犯行，態度尚可，兼衡被告已將所傾倒的廢
    棄物全部清理完畢，業如上述，其本案之犯罪情狀、手段，
    暨考量其於警詢時自陳國中肄業之教育程度、勉持之家庭經
    濟狀況等一切情狀，量處如主文所示之刑，並諭知易科罰金
    之折算標準，以示懲儆。
三、沒收：
　㈠按犯罪所得，屬於犯罪行為人者，沒收之。但有特別規定者
    ，依其規定；前二項之沒收，於全部或一部不能沒收或不宜
    執行沒收時，追徵其價額；刑法第38條之1第1項、第3項分
    別定有明文。查被告非法代為清除廢棄物，取得之報酬為新
    臺幣（下同）3,000元，核屬其犯罪所得，業據被告於審理
    中供承不諱（詳本院卷第229頁），爰依上揭規定予以宣告
    沒收。
　㈡至被告用以為本案非法清除廢棄物犯行之自用小貨車，固係
    其以4萬5,000元購來之權利車，屬被告所有，有證人林垣至
    警詢筆錄、汽車買賣合約書各1份在卷可按（詳臺灣桃園地
    方檢察署109年度偵字第35909號第35至37頁、第59頁）；惟
    考量車輛價值較高，且用途並非僅止於犯罪，與被告本案之
    犯罪情狀及其犯罪所得僅3,000元相較，倘予沒收，實有過
    苛之虞，爰依刑法第38條之2第2項之規定不予宣告沒收，附
    此敘明。
據上論斷，應依刑事訴訟法第273條之1第1項、第299條第1項前
段、第310條之2、第454條第2項，判決如主文。
本案經檢察官楊挺宏提起公訴，檢察官林欣怡到庭執行職務。
中    華    民    國   111    年    4     月    8     日
                  刑事審查庭  法  官  林慈雁
以上正本證明與原本無異。
如不服本判決應於收受判決後20日內向本院提出上訴書狀，並應
敘述具體理由。其未敘述上訴理由者，應於上訴期間屆滿後20日
內向本院補提理由書（均須按他造當事人之人數附繕本）「切勿
逕送上級法院」。
                              書記官  吳秉翰
中    華    民    國   111    年    4     月    8     日
附錄本案論罪科刑法條全文
廢棄物清理法第41條
從事廢棄物清除、處理業務者，應向直轄市、縣（市）主管機關
或中央主管機關委託之機關申請核發公民營廢棄物清除處理機構
許可文件後，始得受託清除、處理廢棄物業務。但有下列情形之
一者，不在此限：
一、執行機關依第5條第2項、第6項、第12條第1項辦理一般廢棄
    物之回收、清除、處理、再利用。
二、依第8條規定緊急清理廢棄物所指定之設施或設備。
三、依第14條第2項規定依中央主管機關公告或核准之方式清除
    、處理一般廢棄物。
四、依第18條第1項規定回收、貯存、清除、處理一般廢棄物。
五、第28條第1項第2款、第3款第2目至第5目、第4款之清除機具
    、處理設施或設備。
六、目的事業主管機關依第33條、第34條規定自行或輔導設置之
    處理設施。
七、中央主管機關會同中央目的事業主管機關依第35條第1項設
    置之設施。
八、其他經中央主管機關公告者。
前項公民營廢棄物清除處理機構許可文件之核發，應副知中央主
管機關。

廢棄物清理法第46條
有下列情形之一者，處1年以上5年以下有期徒刑，得併科新臺幣
1千5百萬元以下罰金：
一、任意棄置有害事業廢棄物。
二、事業負責人或相關人員未依本法規定之方式貯存、清除、處
    理或再利用廢棄物，致污染環境。
三、未經主管機關許可，提供土地回填、堆置廢棄物。
四、未依第41條第1項規定領有廢棄物清除、處理許可文件，從
    事廢棄物貯存、清除、處理，或未依廢棄物清除、處理許可
    文件內容貯存、清除、處理廢棄物。
五、執行機關之人員委託未取得許可文件之業者，清除、處理一
    般廢棄物者；或明知受託人非法清除、處理而仍委託。
六、公民營廢棄物處理機構負責人或相關人員、或執行機關之人
    員未處理廢棄物，開具虛偽證明。 

附件： 
臺灣桃園地方檢察署檢察官起訴書
                                    109年度偵字第35909號
　　被　　　告　蕭翰擇　男　26歲（民國00年00月00日生）
　　　　　　　　　　　　住桃園市○○區○○路000號
　　　　　　　　　　　　居桃園市○○區○○里0鄰○○○000
　　　　　　　　　　　　　號
　　　　　　　　　　　　國民身分證統一編號：Z000000000號
上列被告因違反廢棄物清理法等案件，業經偵查終結，認應該提
起公訴，茲將犯罪事實及證據並所犯法條分敘如下：
　　　　犯罪事實
一、蕭翰擇前因過失致死案件，經臺灣桃園地方法院以104年度
    交易字第366號判決判處有期徒刑6月，經提起上訴後，為臺
    灣高等法院以106年度交上易字28號駁回上訴，並宣告緩刑5
    年確定，嗣上開緩刑經臺灣桃園地方法院以106年度撤緩字
    第109號撤銷，於民國106年8月30日徒刑易科罰金執行完畢
二、又蕭翰擇明知未依廢棄物清理法第41條第1項規定，向主管
    機關申請並領有廢棄物清除許可文件，不得從事廢棄物之清
    除業務，竟未經李應茂及主管機關之許可，基於未領有廢棄
    物清除許可文件而從事廢棄物清除之犯意，先於不詳時、地
    ，收受如附表所示之廢棄物，復於如附表所示之時間，駕駛
    車牌號碼000-0000號自用小貨車，載運如附表所示之廢棄物
    至李應茂所有之桃園市○○區○○段○○○段地號0000-0000號土地
    傾倒後，隨即駕駛上開車輛逃離現場。嗣經李應茂察覺後報
    警處理，經警方會同桃園市政府環境保護局實施稽查，並調
    閱相關監視器畫面，始查悉上情。
三、案經李應茂訴由桃園市政府警察局大園分局報告偵辦。
　　　　證據並所犯法條
一、證據清單
編號 證據名稱 待證事實 ㈠ 被告蕭翰擇於警詢之供述 被告坦承於上開時、地，未領有廢棄物清除許可文件，即擅自收受上開一般廢棄物，並駕駛上開車輛載運廢棄物，並將之傾倒在本案土地等情。 ㈡ 告訴人李應茂於警詢時之指訴 告訴人指稱本案土地遭人擅自傾倒如附表所示之廢棄物等情。 ㈢ 證人林垣至於警詢時之證述 證人林垣至證稱於109年5月16日晚間9時50分許，將上開小貨車出售被告之事實。 ㈣ 桃園市政府警察局環境稽查工作紀錄表2份及現場照片5張(編號1至5) 證明本案土地遭人棄置如附表所示之廢棄物之事實。 ㈤ 汽車買賣合約書1份 證明證人林垣至於109年5月16日出售上開小貨車予被告之事實。 ㈥ 刑案現場照片7張(編號6至12) 證明： 1.被告於如附表所示之時間，駕駛上開小貨車載運物品，開往本案土地方向之事實。 2.被告嗣後自本案土地方向返回時，上開小貨車未載運物品之事實。 
二、核被告所為，係違反廢棄物清理法第46條第4款前段之未經
    許可從事貯存、清除、處理廢棄物罪嫌。被告上開2次犯行
    ，犯意各別，行為互異，請分論併罰。又查被告曾有如犯罪
    事實欄所載之論罪科刑及執行情形，有刑案資料查註紀錄表
    1份在卷可稽，其於徒刑執行完畢5年內，故意再犯前開有期
    徒刑以上之罪，為累犯，請參照大法官解釋釋字第775號解
    釋意旨及刑法第47條規定，審酌依刑法累犯之規定加重其刑
    。
三、至告訴及報告意旨認被告亦涉犯刑法第320條第2項竊佔罪嫌
    。經查，被告固有於如附表所示之時間，將如附表所示之廢
    棄物傾倒在本案土地上，然被告並未因此而獲得事實上之管
    領力，顯係以拋棄之意思而為之，核與竊佔罪之構成要件不
    符，惟此部分若成立犯罪，因與上開起訴之犯行具有想像競
    合犯關係，屬裁判上一罪，爰不另為不起訴處分，併此敘明
    。
四、依刑事訴訟法第251條第1項提起公訴。
　  此　致
臺灣桃園地方法院
中　　華　　民　　國　 110　　年　　2 　　月　　5 　　日
　　　　　　　　　　　　　 檢　察　官   楊挺宏
本件證明與原本無異
中　　華　　民　　國　 110　　年　　2 　　月　　18　　日
                           書  記  官   黃子庭
所犯法條：
廢棄物清理法第46條
有下列情形之一者，處1年以上5年以下有期徒刑，得併科新臺幣
1千5百萬元以下罰金：
一、任意棄置有害事業廢棄物。
二、事業負責人或相關人員未依本法規定之方式貯存、清除、處
    理或再利用廢棄物，致污染環境。
三、未經主管機關許可，提供土地回填、堆置廢棄物。
四、未依第41條第1項規定領有廢棄物清除、處理許可文件，從
    事廢棄物貯存、清除、處理，或未依廢棄物清除、處理許可
    文件內容貯存、清除、處理廢棄物。
五、執行機關之人員委託未取得許可文件之業者，清除、處理一
    般廢棄物者；或明知受託人非法清除、處理而仍委託。
六、公民營廢棄物處理機構負責人或相關人員、或執行機關之人
    員未處理廢棄物，開具虛偽證明。
附表：
編號 傾倒時間 稽查時間 廢棄物性質 廢棄物內容 備註 1 109年8月5日凌晨4時28分 109年8月9日中午12時52分 一般廢棄物 廢木板、廢風管泡棉、廢石膏板、棉被及廢磚瓦 體積為長27公尺X寬4.3公尺X高1.1公尺，約127.7立方公尺。 2 109年8月10日上午11時48分 109年8月10日下午3時8分 事業廢棄物 塑膠袋、木板(合板)、垃圾 體積為長5公尺X寬4公尺X高1公尺，約20立方公尺。